臺灣新竹地方法院民事裁定  
111年度再簡抗字第1號
抗  告  人  李文江  

相  對  人  吳繁亮  
            蘇陽生  
            蘇陽仁  
            蘇金菊  

上列抗告人因與相對人間再審之訴事件，對於民國110年11月17
日本院110年度竹再簡字第2號裁定提起抗告，本院裁定如下：
    主  文
抗告駁回。
抗告費用由抗告人負擔。 
    理  由
一、按再審之訴，應於30日之不變期間內提起。前項期間，自判
    決確定時起算，判決於送達前確定者，自送達時起算。民事
    訴訟法第500條第1項、第2項前段分別定有明文。又提起再
    審之訴，應依民事訴訟法第501條第1項第4款表明再審理由
    及關於再審理由並遵守不變期間之證據。如未於書狀表明再
    審理由及記載遵守不變期間之證據時，審判長無庸裁定命其
    補正，逕以裁定駁回之(最高法院63年度第3次民庭庭推總會
    決議參照)。而所謂「表明再審理由」，必須指明確定裁判
    有如何合於法定再審事由之具體情事始為相當，如未合法表
    明再審事由，即為無再審之事由，性質上無庸命其補正，即
    可認其再審之訴或再審聲請不合法( 最高法院60年台抗字第
    538號、61年台再字第137號、70年台再字第35號判決意旨參
    照)。 
二、抗告意旨略以：本院97年度竹簡字第538號判決係以抗告人
    及訴外人李曾鳳、李文河、李文秋等4人為原告，並由魏翠
    亭律師、陳恩民律師為原告4人之共同訴訟代理人。然事實
    上抗告人從未委任上開2位律師代理提起該件訴訟，故有民
    事訴訟法第496條第1項第5款「當事人於訴訟未經合法代理
    」之情形。抗告人係於民國110年10月13日經他人提及始知
    有本院97年度竹簡字第538號訴訟，於110年10月25日閱卷後
    始知悉未經合法代理情事，抗告人隨即於110年10月29日提
    起本件再審之訴，自無違背30日之不變期間。原審裁定未針
    對抗告人於原審已表明「李文河、李文秋隱瞞該件訴訟十幾
    年，且擅以抗告人名義委任律師提起該件訴訟，抗告人係於
    110年10月25日始知悉」等情詳加審究，自有違誤等語。
三、經查：　　
(一)抗告人對本院97年度竹簡字第538號請求塗銷抵押權登記事
    件所為判決（下稱原確定判決）提起再審之訴，惟上開塗銷
    抵押權登記事件本院於98年3月30日判決後，未經上訴而於9
    8年6月16日確定等情，業經本院依職權調取上開民事卷宗核
    閱無誤。抗告人遲至110年11月1日始對原確定判決提起再審
    之訴（見原審卷第9頁民事再審之訴狀上之本院收文章戳）
    ，且抗告人未於再審之訴狀表明再審理由及遵守不變期間之
    證據(抗告人於原審並無提出任何證據)，是抗告人提起本件
    再審之訴，顯逾民事訴訟法第500條第1項所定之30日不變期
    間，且不符合同法第501條第4款規定，揆諸前開規定及說明
    ，難認其再審之訴為合法，自應駁回。
(二)抗告意旨雖謂：本件係以民事訴訟法第496條第1項第5款當
    事人於訴訟未經合法代理為再審事由云云。然抗告人於民事
    再審之訴狀上僅記載「原告李文河、李文秋隱瞞十幾年從未
    告知塗銷抵押權之事告到法院，近些年來常有仲介找上門要
    買道路用地，沒時間理會，要照顧兩位弱智大孩子，今年10
    月13日許有位仲介業務告訴我太太97年間有在法院告債權人
    。他們才很生氣」等語，未曾提及委任訴訟代理人一事，更
    無抗告意旨所稱「李文河、李文秋擅以抗告人名義委任律師
    提起該件訴訟」之文字，顯然再審訴狀上並未指明原確定判
    決有「當事人於訴訟未經合法代理」之再審理由，亦未具體
    記載原確定判決有民事訴訟法第496條第1項其他各款或第49
    7條所規定之再審理由，揆諸首揭規定及最高法院判決意旨
    ，抗告人提起再審之訴時，既未以訴狀表明再審理由，再審
    之訴並不合法，原審駁回其再審之訴，要屬有據。
(三)抗告人提起本件再審之訴，因未表明再審理由而不合法，業
    如前述，則抗告意旨所稱抗告人於110年10月25日閱卷、110
    年10月29日提起再審之訴、未逾30日不變期間等情，縱令屬
    實，亦無從補正本件再審理由之欠缺。至抗告人聲請本院向
    新竹地政事務所調閱土地申請書、繼承人名冊簽名等，欲以
    鑑定其與李文秋簽名、蓋章之真偽乙節，與本件再審之訴是
    否合法表明再審理由、有無遵守不變期間，均無相涉，即無
    調查之必要，附此敘明。　　　
(四)綜上，抗告人提起本件再審之訴為不合法，原審依民事訴訟
    法第502條第1項之規定裁定駁回其再審之訴，於法洵屬有據
    。抗告意旨指摘原裁定不當，求予廢棄，為無理由，應予駁
    回。　　
中　　華　　民　　國　　111 　年　　3 　　月　　9 　　日
　　              民事第一庭  審判長法  官  李珮瑜 
　　　　　　　　　　　　　　　　　  法  官  楊明箴
　　　　　　　　　　　　　　　　　  法  官  李宇璿 
以上正本係照原本作成。
本裁定不得再抗告。
中　　華　　民　　國　　111 　年　　3 　　月　　9 　　日
                                    書記官  王恬如